【裁判字號】    98,易,605
【裁判日期】    981130
【裁判案由】    違反毒品危害防制條例
【裁判全文】
臺灣雲林地方法院刑事判決               98年度易字第605號
公  訴  人  臺灣雲林地方法院檢察署檢察官
被      告  甲○○
上列被告因違反毒品危害防制條例案件，經檢察官提起公訴（98
年度毒偵字第1226號），本院判決如下：
    主  文
甲○○施用第二級毒品，累犯，處有期徒刑玖月。
    事  實
一、甲○○前因施用毒品案件，先後2 次經本院裁定送觀察、勒
    戒後，均認無繼續施用毒品之傾向，先後由臺灣雲林地方法
    院檢察署檢察官於民國88年8 月3 日、89年1 月26日，分別
    以88年度偵字第3169號、88年度毒偵字第463 號為不起訴處
    分確定；繼因施用第二級毒品案件，經本院裁定送強制戒治
    ，嗣因戒治成效合格，復經本院裁定停止戒治，於89年11月
    30日停止戒治出所，並於90年6 月1 日戒治期滿執行完畢；
    刑事責任部分，則經臺灣雲林地方法院檢察署檢察官聲請簡
    易判決處刑，業經本院於89年7 月29日，以89年度六簡字第
    129 號判決判處有期徒刑6 月確定，於90年12月7 日出監執
    行完畢。又因施用第二級毒品案件，經本院於94年9 月5 日
    ，以94年度易字第320 號判決判處有期徒刑8 月確定。再因
    施用第二級毒品、竊盜案件，先後經本院於95年2 月16日、
    同年5月15 日，分別以95年度易字第15號判決、95年易字第
    107 號判決各判處有期徒刑8 月、1 年確定，嗣經本院裁定
    應執行有期徒刑1 年6 月確定，經接續上開有期徒刑8 月執
    行，於96年5 月18日縮短刑期假釋出監，至同年11月17日因
    假釋期滿未經撤銷假釋而以執行完畢論（構成累犯）。詎其
    猶未能戒除毒癮，復基於施用第二級毒品之犯意，於98年8
    月13日上午8 時許，在雲林縣林內鄉○○村○○○道路，以
    將毒品甲基安非他命置於鋁箔紙上燒烤吸食其煙之方式，施
    用第二級毒品甲基安非他命1 次。嗣於同日下午5 時10分許
    ，為警採其尿液送驗，檢出毒品甲基安非他命之陽性反應，
    因而查悉上情。
二、案經雲林縣警察局斗六分局報告臺灣雲林地方法院檢察署檢
    察官偵查起訴。
    理  由
壹、程序方面：
一、按除簡式審判程序、簡易程序及刑事訴訟法第376 條第1 款
    、第2 款所列之罪之案件外，第一審應行合議審判，刑事訴
    訟法第284 條之1 定有明文。本件被告甲○○所犯上開施用
    第二級毒品罪，屬刑事訴訟法第376 條第1 款所列之罪之案
    件，依同法第284 條之1 規定，第一審自毋庸行合議審判，
    合先敘明。
二、證據能力方面：
    按被告以外之人於審判外陳述，雖不符刑事訴訟法第159 條
    之1 至之4 之規定，而經當事人於審判程序同意作為證據，
    法院審酌該言詞陳述或書面陳述作成時情況，認為適當者，
    亦得為證據；當事人、代理人或辯護人於法院調查證據時，
    知有同法第159 條第1 項不得為證據之情形，而未於言詞辯
    論終結前聲明異議者，視為有前項之同意，同法第159 條之
    5 定有明文。本件檢察官所舉所有書面及言詞陳述之證據能
    力，業經被告甲○○於本院行審理程序時表明同意作為證據
    ，本院審酌該等供述證據之取得過程並無瑕疵，與本件待證
    事實間復具有相當之關聯性，以之為本件證據尚無不當，自
    得採為證據。
貳、實體方面：
一、認定犯罪事實所憑之證據及理由：
  (一)上開事實，業據被告甲○○於警詢、檢察事務官詢問及本院
    審理時坦白承認，並有臺灣檢驗科技股份有限公司濫用藥物
    尿液檢驗報告、雲林縣警察局斗六分局毒品犯罪嫌疑人尿液
    採驗作業管制紀錄表各1 份在卷可稽，足認被告自白與事實
    相符，自可採信。從而，本件被告施用第二級毒品之事證已
    臻明確，犯行堪予認定。
  (二)按毒品危害防制條例於92年7 月9 日修正公布，自93年1 月
    9 日施行，其中第20條、第23條將施用毒品之刑事處遇程序
    ，區分為「初犯」及「5 年內再犯」、「5 年後再犯」。依
    其立法理由之說明：「初犯」，經觀察、勒戒或強制戒治後
    ，應為不起訴處分或不付審理之裁定；經觀察、勒戒或強制
    戒治執行完畢釋放後，「5 年內再犯」者，因其再犯率甚高
    ，原實施之觀察、勒戒及強制戒治既已無法收其實效，爰依
    法追訴或裁定交付審理。至於經觀察、勒戒或強制戒治執行
    完畢釋放後，「5 年後再犯」者，前所實施之觀察、勒戒或
    強制戒治已足以遮斷其施用毒品之毒癮，為期自新及協助其
    斷除毒癮，仍適用「初犯」規定，先經觀察、勒戒或強制戒
    治之程序。從而依修正後之規定，僅限於「初犯」及「5 年
    後再犯」2 種情形，始應先經觀察、勒戒或強制戒治程序。
    倘被告於5 年內已再犯，經依法追訴處罰，縱其第3 次（或
    第3 次以上）再度施用毒品之時間，在初犯經觀察、勒戒或
    強制戒治執行完畢釋放5 年以後，已不合於「5 年後再犯」
    之規定，且因已於「5 年內再犯」，顯見其再犯率甚高，原
    實施觀察、勒戒或強制戒治，已無法收其實效，即應依該條
    例第10條處罰。至於第3 次（或第3 次以上）施用毒品之時
    間，是否宜有期間限制？以多久為適宜？則分屬刑事政策、
    專門醫學之範圍，非審判機關所能決定，有待循立法途徑解
    決。最高法院97年9 月9 日97年度第5 次刑事庭會議著有決
    議可參。查被告甲○○前因施用毒品案件，先後2 次經本院
    裁定送觀察、勒戒後，均認無繼續施用毒品之傾向，先後由
    臺灣雲林地方法院檢察署檢察官於88年8 月3 日、89年1 月
    26日，分別以88年度偵字第3169號、88年度毒偵字第463 號
    為不起訴處分確定；繼因施用第二級毒品案件，經本院裁定
    送強制戒治，嗣因戒治成效合格，復經本院裁定停止戒治，
    於89年11月30日停止戒治出所，並於90年6 月1 日戒治期滿
    執行完畢；刑事責任部分，則經臺灣雲林地方法院檢察署檢
    察官提起公訴，業經本院於89年7 月29日，以89年度六簡字
    第129 號判決判處有期徒刑6 月確定，於90年12月7 日執行
    完畢，有臺灣高等法院被告前案紀錄表附卷可稽，是揆諸前
    揭說明，被告顯於5 年內再犯本件施用第二級毒品案件，非
    屬5 年後再犯，自應依法論科。
二、論罪科刑：
  (一)查甲基安非他命為第二級毒品，毒品危害防制條例第2 條第
    2 項第2 款定有明文，是核被告甲○○所為，係犯毒品危害
    防制條例第10條第2 項之施用第二級毒品罪。其施用前持有
    第二級毒品之低度行為，為施用第二級毒品之高度行為所吸
    收，不另論罪。
  (二)被告有如前開事實欄所載之前科紀錄，甫於96年11月17日假
    釋期滿執行完畢，有臺灣高等法院被告前案紀錄表1 份在卷
    可稽，其受徒刑之執行完畢後，5 年以內故意再犯本件有期
    徒刑以上之罪，應依刑法第47條第1 項規定論以累犯，並加
    重其刑。
  (三)本院審酌被告有多次施用毒品前科，有臺灣高等法院被告前
    案紀錄表1 份在卷可按，猶不思徹底戒除惡習，再度施用第
    二級毒品，顯未能感受刑罰之教化，而生警惕之心裡，已屬
    不該，惟念及被告犯後坦承犯行，態度尚佳，且施用毒品性
    質上屬自我戕害身心健康之行為，暨其生活智識、犯罪之動
    機、目的、手段、所生危害、公訴檢察官具體求處有期徒刑
    9 月，被告對該刑度亦表示同意等一切情狀，量處如主文所
    示之刑，以示懲儆。
參、應適用之法律：
  (一)刑事訴訟法第284條之1、第299 條第1 項前段。
  (二)毒品危害防制條例第10條第2 項。
  (三)刑法第11條前段、第47條第1 項。
本案經檢察官魏偕到庭執行職務。
中    華    民    國    98    年    11    月    30    日
                  刑事第六庭  法  官  黃楹榆
以上正本證明與原本無異。
如不服本判決應於收受判決後10日內向本院提出上訴書狀，並應
敘述具體理由；其未敘述上訴理由者，應於上訴期間屆滿後20日
內向本院補提理由書（均須按他造當事人之人數附繕本）。「切
勿逕送上級法院」。
                              書記官  李雅怡
中    華    民    國    98    年    11    月    30    日
附錄本案論罪科刑法條全文：
毒品危害防制條例第10條
施用第一級毒品者，處 6 月以上 5 年以下有期徒刑。
施用第二級毒品者，處 3 年以下有期徒刑。


司法院資訊處製作；財團法人民間司法改革基金會備份。
